臺灣臺中地方法院刑事判決　　　　　　　95年度訴字第3905號
公　訴　人　臺灣臺中地方法院檢察署檢察官
被　　　告　乙○○
指定辯護人　本院公設辯護人丙○○
上列被告因偽造有價證券等案件，經檢察官提起公訴（95年度偵
緝字第2475號），本院判決如下：
    主    文
乙○○意圖供行使之用，而偽造有價證券，處有期徒刑壹年拾月
，緩刑伍年。如附表所示之「游天真」、「游蓮珠」之簽名及指
印均沒收。
    犯罪事實及理由
一、乙○○於民國95年2月16日，未經其父游天真、其母游蓮珠
    之同意，基於行使偽造私文書及偽造有價證券之犯意，至臺
    中縣大里市○○路○段145號1樓「宜泰小客車租賃有限公司
    」（下稱宜泰公司），在汽車租賃契約書之「保證人欄」及
    本票「發票人欄」之上偽造如附表所示「游天真」、「游蓮
    珠」之簽名及指印，而偽造以「游天真」、「游蓮珠」為保
    證人之汽車租賃契約書1份及供擔保用之票據號碼ＴＳ01614
    號之本票1張，並持上開偽造之契約書及本票，以乙○○為
    承租人，「游天真」、「游蓮珠」為保證人，並以乙○○、
    「游天真」、「游蓮珠」為本票發票人，持向宜泰公司承租
    車牌號碼Ｂ5—5611號自小客車，租賃期限為1日，致生損害
    於「游蓮珠」、「游天真」及宜泰公司，嗣乙○○於租賃屆
    期拒不還車，甲○○遍尋不著乙○○，始查覺上情。
二、前揭犯罪事實，業據被告乙○○坦承不諱，核與證人甲○○
    、游天真於偵查中證述情節相符，並有切結書、汽車租賃契
    約書及本票影本各一紙在卷可佐，事證明確，被告犯行堪以
    認定。
三、被告行為後，刑法及刑法施行法業於九十四年二月二日經總
    統以華總一義字第○九四○○○一四九○一號令修正公佈，
    並於九十五年七月一日施行。按行為後法律有變更者，適用
    行為時之法律，但行為後之法律有利於行為人者，適用最有
    利於行為人之法律，現行刑法第二條第一項定有明文。又本
    次刑法修正之比較新舊法，應就罪刑有關之共犯、未遂犯、
    想像競合犯、牽連犯、連續犯、結合犯，以及累犯加重、自
    首減輕暨其他法定加減原因（如身份加減）與加減例等一切
    情形，本於統一性及整體性原則，綜其全部罪刑之結果而為
    比較，此有最高法院九十五年度第八次刑庭會議決議可資參
    照。經查：
（一）被告行為後，刑法第三十三條第五款業於九十四年二月二
      日修正公佈，並自九十五年七月一日起施行；修正後刑法
      第三十三條第五款規定「罰金：新臺幣一千元以上，以百
      元計算之。」，與修正前刑法第三十三條第五款規定「罰
      金：一元以上」不同。比較新舊法結果，以舊法決定其罰
      金部分之法定刑較有利於被告。
（二）被告行為後，刑法第五十五條牽連犯之規定，業修正公布
      刪除，則被告之犯行，因行為後新法業已刪除牽連犯之規
      定，此刪除雖非犯罪構成要件之變更，但顯已影響行為人
      刑罰之法律效果，自屬法律有變更，依刑法第二條第一項
      規定，比較新、舊法結果，自以依舊法論以牽連犯較有利
      於被告。
（三）綜合上述修正前後刑法第三十三條第五款、第五十五條適
      用情形綜合比較結果，修正後刑法及刑法施行法之規定並
      非較有利於被告，參酌修正後刑法第二條第一項前段、但
      書規定之「從舊從輕」原則，本案應適用修正前前揭規定
      為法條適用之依據。
（四）另被告行為後，刑法第五十九條雖經修正，然該修正僅係
      將原實務之見解予以明文化，究其實質內容並無變更，此
      部分亦無新法或舊法較有利之問題。又被告行為後，刑法
      關於緩刑之規定亦有所變更，依最高法院九十五年五月二
      十三日刑事庭第八次會議決議第七點「犯罪在刑法新法施
      行前，新法施行後，緩刑之宣告，應適用新法第七十四條
      之規定」之旨，本件關於緩刑部分自應適用修正後刑法相
      關之規定。再前揭刑法修正後於應適用法條欄關於罰金之
      提高，應適用刑法施行法第一條之一第一、二項之規定
   　(台灣高等法院暨所屬法院九十五年度法律座談會第十九號
     提案參照)。
四、核被告所為，係犯刑法第二百零一條第一項之偽造有價證券
    罪及刑法第二百十六條、第二百十條之行使偽造私文書罪。
    被告偽造「游天真」、「游蓮珠」簽名、指印之行為為偽造
    有價證券及偽造私文書之部分行為，行使偽造有價證券之低
    度行為，應為偽造有價證券之高度行為所吸收，偽造私文書
    之低度行為，亦為行使偽造私文書之高度行為所吸收，均不
    另論罪。再被告所犯上述行使偽造私文書罪與偽造有價證券
    罪間，有方法、結果之牽連關係，為牽連犯，應依修正前刑
    法第五十五條後段之規定，從一重之偽造有價證券罪處斷。
    被告係為租用汽車一時失慮，而在如附表所示之租賃契約、
    本票上偽造其父、母之署押，其犯罪動機、目的與偽造本票
    後持以詐騙者不同，更與一般擾亂金融秩序之經濟犯罪迴異
    ，且被告於事後已與宜泰公司達成和解，此有和解書一紙在
    卷可憑，本院綜合上情，認被告之犯罪情狀在客觀上顯然足
    以引起一般同情，縱論處被告刑法第二百零一條第一項所定
    之最低刑度有期徒刑三年，猶嫌過重，爰依刑法第五十九條
    規定，酌量減輕其刑。爰審酌被告素行尚佳，無不良前科，
    此有臺灣高等法院被告全國前案紀錄表一紙在卷可按，偽造
    之本票僅只一張，犯罪後坦承犯行且業與告訴人即宜泰公司
    和解等一切情狀，量處如主文所示之刑。末查被告前未曾受
    有期徒刑以上刑之宣告，此有前揭前案紀錄表在卷可憑，經
    此罪刑之宣告，當知所警惕，信無再犯之虞，本院綜核各情
    ，認其所受上開宣告之刑，以暫不執行為適當，併予宣告緩
    刑，以啟自新。如附表編號二所示偽造之「游天真」、「游
    蓮珠」簽名、指印，應依刑法第二百十九條之規定沒收之。
    如附表編號一所示偽造之「游天真」、「游蓮珠」簽名、指
    印，應依刑法第二百零五條之規定沒收之 (最高法院九十一
    年度上字第七○八二號判決參照)。
五、不另為無罪諭知部分:
（一）公訴意旨另略以：被告於前揭時、地，亦未經其父游天真
      、其母游蓮珠、其妻藍秀英之同意，基於行使偽造私文書
      之犯意，在切結書之「授權人欄」偽造「游天真」、「游
      蓮珠」、「藍秀英」之簽名及指印，嗣並持以行使，因認
      被告此部分亦涉犯刑法第二百十六條、二百十條之行使偽
      造私文書罪。經查：
　１、按刑法上之「署押」，乃指於紙張或物體上簽署之姓名或
　　　其他符號，以表示其承認所簽署文書之效力，與印文有同
  　　一效力（最高法院八十六年臺上字第四七號判決參照）。
    　而以捺指紋以代替簽名者，則偽造指紋亦屬偽造署押。次
      按刑法上之偽造署押罪，係指單純偽造簽名、畫押而言，
      若在制式之書類上偽造他人簽名，已為一定意思表示，具
      有申請書或收據等類性質者，則係犯偽造文書罪（該偽造
      署押為偽造文書之部分行為不另論罪），又在申請書類之
      姓名欄填寫申請人姓名，僅在識別何人申請，並非表示本
      人簽名之意思，尚不生偽造署押問題，該填載自不得依刑
      法第二百十九條諭知沒收（最高法院八十五年臺非字第一
      四六號判決參照）。
  ２、查前揭切結書其立切結書人欄係為被告之簽章，又細核其
      切結書內容意旨，係表示被告業經「游天真」、「游蓮珠
      」、「藍秀英」等人之授權，租用車輛及於相關契約書、
      本票上簽名，亦即該切結書係被告以其自己名義表示經前
      揭「游天真」等人之授權，並非以「游天真」等人名義表
      示「游天真」等人授權被告租用車輛，準此，揆諸前揭說
      明，被告於上開切結書內書寫「游天真」等人署押之行為
      ，並非表示「游天真」等人本人簽名或授權之意思，從而
      被告此部分所為，尚與刑法行使偽造私文書罪之構成要件
      有間，原應為無罪之諭知，惟此部分與前揭有罪部分，有
      想像競合犯之裁判上一罪關係，爰不另為無罪之諭知。
（二）公訴意旨另略以：被告就前揭犯罪事實部分因行使偽造有
      價證券及行使偽造私文書，致使宜泰公司負責人甲○○陷
      於錯誤而交付前揭自小客車，因認被告此部分涉犯刑法第
      三百三十九條詐欺取財罪嫌。按行使偽造有價證券以詐取
      財物，其取得財物行為，原已包含於該行使偽造有價證券
      行為之內，並不另成詐欺罪名，殊無適用刑法第五十五條
      之餘地（最高法院三十一年上字第一九一八號判例參照）
      。查被告前揭有罪部分之犯罪事實既已構成行使偽造有價
      證券之行為業如前述，依前揭說明，自不另構成詐欺罪，
      惟公訴意旨認此部分與前揭有罪部分，有牽連犯之裁判上
      一罪關係，亦不另為無罪之諭知。
據上論斷，應依刑事訴訟法第二百九十九條第一項前段，刑法第
二條第一項前段、第二百零一條第一項、第二百十六條、第二百
十條、修正前刑法第五十五條、刑法第五十九條、第七十四條第
一項第一款、第二百十九條、第二百零五條，刑法施行法第一條
之一第一項、第二項前段，判決如主文。
中　　華　　民　　國　　96　　年　　3 　　月　　7 　　日
                  臺灣臺中地方法院刑事第二庭
                      審判長  法  官  林清鈞
                              法  官  陳姵君
                              法  官  郭書豪
上正本證明與原本無異。
如不服本判決，應於送達後十日內向本院提出上訴狀（須附繕本
），上訴於臺灣高等法院臺中分院。
中　　華　　民　　國　　96　　年　　3 　　月　　8 　　日
                              書記官  陳美虹
附錄法條：
刑法第二百零一條
意圖供行使之用，而偽造、變造公債票、公司股票或其他有價證
券者，處三年以上十年以下有期徒刑，得併科三千元以下罰金。
行使偽造、變造之公債票、公司股票或其他有價證券，或意圖供
行使之用，而收集或交付於人者，處一年以上七年以下有期徒刑
，得併科三千元以下罰金。
刑法第二百一十條
偽造、變造私文書，足以生損害於公眾或他人者，處五年以下有
期徒刑。
刑法第二百一十六條
行使第二百十條至第二百十五條之文書者，依偽造、變造文書或
登載不實事項或使登載不實事項之規定處斷。
附表：
一、本票：游天真、游蓮珠簽名、指印各一枚。
二、汽車租賃契約書：游天真、游蓮珠簽名、指印各一枚。
